臺灣板橋地方法院刑事判決　　　　　　　　　　　　　九十年度訴字第一七九六號
　　公　訴　人　臺灣板橋地方法院檢察署檢察官
　　被　　　告　丙○○
　　指定辯護人　本院甲○
右列被告因偽造有價證券案件，經聲請簡易判決處刑（八十九年度偵字第二Ｏ三Ｏ六
號），經本院板橋簡易庭認不宜以簡易判決處刑，移送本院以通常程序審理，判決如
左：
    主  文
丙○○意圖供行使之用，而偽造有價證券，處有期徒刑貳年，緩刑伍年。扣案偽造之
付款人大眾商業銀行中和分行、票號ＡＹ0000000號、發票日民國八十九年四
月十日、面額新台幣壹萬伍仟元之支票壹紙沒收。
    事  實
丙○○於民國（下同）八十九年二、三月間，在台北市○○○路某咖啡廳內，明知不
詳姓名之蕭姓成年男子持有之空白支票一紙（付款人為大眾商業銀行中和分行、票
號ＡＹ0000000號，為乙○○於八十九年一月二十日在台北縣中和市○○路二
七九號騎樓遭竊），係來路不明之贓物，竟意圖供行使之用，予以收受，而於同年三
、四月間，在臺北市○○街一七六號二樓，將「中興報業有限公司」結束營業後已廢
棄不用之印章及其私章，蓋用於發票人欄，偽造發票日為八十九年四月十日，金額新
台幣（下同）一萬五千元後，在上址交付予不知情之蔡忠義，作為清償借款之用，並
言明請蔡忠義暫勿兌現，將以現金換回支票，嗣因蔡忠義一時疏忽，於誠泰商業銀行
大同分行提示遭退票，始悉上情，經偵查起訴。
    理  由
一、右揭事實，被告除否認有贓物之認識外，餘均坦承不諱，然該紙支票係乙○○遭
    竊之贓物乙節，業經被害人乙○○指述明確，復有贓物認領保管單、票據掛失止
    付通知書影本及掛失止付票據提示人資料查報表影本各一紙在卷可稽。被告雖辯
    稱係其友人呂欽國請蕭姓男子出面調借現金，因呂欽國曾經幫過被告忙，所以未
    加懷疑云云，然呂欽國業於八十七年一月十五日死亡，有除戶資料在卷可稽，是
    顯不可能於八十九年二、三月間託該蕭姓男子交付該紙支票予被告，況若係他人
    以支票調借現金，亦無交付空白支票之理，又被告於八十九年十一月十四日偵查
    中業已坦承：我是有懷疑支票來源，所以才要蔡忠義不要兌現等語，足認被告確
    有贓物之認識，其於本院審理時所辯前情，不足採信。此外，復據證人蔡忠義、
    胡國華到庭結證述明確，並有該紙支票影本在卷可稽，被告犯行堪予認定。是被
    告雖然聲請傳訊名為蕭本利或蕭大力（均音譯）年籍不詳有前科之男子作證，然
    證人身份不明，無法傳喚，且被告確有贓物之認識，詳如前述，認無再行調查之
    必要，附此敘明。
二、被告係犯刑法第三百四十九條第一項之收受贓物罪、第二百零一條第一項之偽造
    有價證券罪，被告蓋用印章之階段行為及行使偽造有價證券之低度行為，為偽造
    有價證券之高度行為所吸收，不另論罪。被告行使支票清償借款之行為，原即包
    含詐欺之性質在內，亦不另論詐欺罪。被告所犯收受贓物罪與偽造有價證券罪間
    ，有方法、結果之牽連關係，為牽連犯，是公訴人雖未就贓物罪部分起訴，惟基
    於審判不可分之關係，本院併予審理，從一重之偽造有價證券罪處斷。爰審酌被
    告原欲以該支票拖延清償期，並無兌現之企圖，嗣因持票人蔡忠義一時疏忽，持
    以兌現而遭退票之犯罪動機、目的、手段，及其品性、目前有正當工作，有在職
    證明書附卷可參，生活狀況良好、專科畢業之智識程度及支票面額僅一萬五千元
    ，犯罪所生危害尚屬輕微，且已與蔡忠義達成和解並清償完畢，並於犯罪後坦承
    部分犯行，態度尚佳等一切情狀，認情輕法重，爰依刑法第五十九條之規定酌減
    其刑，量處如主文所示之刑。又被告前未曾受有期徒刑以上刑之宣告，因一時失
    慮，偶罹刑典，事後已深具悔意，經此刑之宣告後，應知警惕而無再犯之虞，本
    院因認暫不執行其刑為當，予以宣告緩刑五年，用啟自新。偽造支票一紙，不問
    屬於犯人與否，應依刑法第二百零五條之規定，宣告沒收。
據上論斷，應依刑事訴訟法第二百九十九條第一項前段，刑法第二百零一條第一項、
三百四十九條第一項、第五十五條、第五十九條、第七十四條第一款、第二百零五條
，罰金罰鍰提高標準條例第一條前段，判決如主文。
中      華      民      國    九十一    年      一      月      十      日
                                          法  官  蕭  一  弘
右正本證明與原本無異。
如不服本判決，應於判決送達後十日內，向本院提出上訴狀。
                                          書記官  郭  玉  芬
中      華      民      國    九十一    年      一      月      十一    日
附錄法條
刑法第二百零一條
意圖供行使之用，而偽造、變造公債票，公司股票或其他有價證券者，處三年以上十
年以下有期徒刑，得併三千元以下罰金。
行使偽造、變造之公債票、公司股票或其他有價證券或意圖供行使之用收集或交付於
人者，處一年以上七年以下有期徒刑，得併科三千元以下罰金。
刑法第三百四十九條
收受贓物者，處三年以下有期徒刑、拘役或五百元以下罰金。
搬運、寄藏、故買贓物或為牙保者，處五年以下有期徒刑、拘役或科或併科一千元以
下罰金。
因贓物變得之財物，以贓物論。
